臺灣屏東地方法院民事判決　　　　　　　 99年度保險字第6號
原　　　告　林寶珠
訴訟代理人　許再定律師
被　　　告　旺旺友聯產物保險股份有限公司
法定代理人　何國華
訴訟代理人　張家聲律師
當事人間請求給付保險金事件，本院於民國100 年5 月12日言詞
辯論終結，判決如下：
    主  文
原告之訴及其假執行之聲請均駁回。
訴訟費用由原告負擔。
    事  實  及  理  由
一、原告起訴主張：原告之夫張俊雄（下稱被保險人）曾以原告
    為受益人向被告投保「家庭成員日常生活意外責任保險附加
    傷害保險」（保單號碼為168ZFPAQ300122號），保險金額為
    新臺幣（下同）500 萬元，依上開保險契約第1 條、第4條
    第1 項（原告漏未記載第1 項）、第14條第2 項（原告漏未
    記載第2 項）約定「就被保險人於本附加險有效期間內，因
    遭受意外傷害事故，致其身體蒙受傷害而致．．死亡時，本
    公司依照本附加險的約定給付保險金」、「被保險人於本附
    加險有效期間內遭受第一條約定的意外傷害事故，自意外傷
    害事故發生之日起一百八十日以內死亡者，本公司按保險金
    額給付身故保險金。」、「本公司應於收齊前項文件後15日
    內給付之。。但因可掃責於本公司之事由致未在前述約定期
    限內為給付者，應按年利一分加計利息給付。」及保險法第
    131 條第1 項（原告漏未記載第1 項）規定：「傷害保險人
    於被保險人遭受意外傷害．．所致．．死亡時，負給付保險
    金額之責。」」，詎被保險人於民國98年10月16日23時50分
    （原告誤載為「50分」），在屏東縣佳冬鄉○○村○○路27
    號，因「電線勒死」、「窒息死亡」，因被保險人自八八水
    災後，於所在村落擔任義工，協助其他受災戶之重建工作，
    與人相處及地方風評極佳，且生前身強體健，平日則以經營
    漁獲大盤生意維生，雖因八八水災受有財產損失，但被保險
    人家庭經濟及財務狀況良好，並無自殺結束生命之動機與可
    能，顯係因意外失足滑倒以致遭電線勾住脖子而窒息死亡，
    為此請求被告給付保險金，如被告認被保險人係故意自殺，
    則應由被告證明等語。並聲明：(一)被告應給付原告500 萬元
    整，及自起訴狀繕本送達之翌日起至清償日止，按年利率百
    分之十計算之利息。(二)訴訟費用由被告負擔。(三)願供擔保，
    請准宣告假執行。
二、被告則以：被保險人健康狀況良好，身體四肢活動亦無障礙
    ，則死者於遭遇電線繞頸不能呼吸之事故時，依原告書面說
    明所載，該電線高度既與死者身高相同，顯無不能施力掙脫
    繞頸電線之情形。又原告既主張被保險人係因遭意外傷害事
    故致死，然原告對於被保險人究係遭遇何種外來突發意外事
    故、該意外事故為何會造成電線纏繞被保險人頸部，及被保
    險人被電線繞頸後為何不能掙脫等事故之外來性、突發性之
    相關事實未能詳為舉證說明，尚難認原告主張意外傷害事故
    致被保險人死亡為真實。再者，原告曾於98年10月17日向檢
    察官陳稱死者因八八水災而受有千萬財產損失，致心情低落
    ，足證死者確實對水災所造成之財物損失不能釋懷，非無因
    此萌生輕生念頭之可能。另相驗被保險人屍體之法醫師史建
    中，於98年10月26日接受檢察官訊問，陳稱：「我認為本件
    是我開立的死亡原因『窒息死亡』沒有錯。」、「經相驗時
    家屬表示他是靠在樓梯旁平躺著，若是跌倒意外不會是平平
    躺」等語，亦足徵原告所主張被保險人因跌倒而遭電線勒死
    之說法，與死者陳屍現場所呈現之事實不相吻合等語置辯。
    並聲明：(一)駁回原告之訴及其假執行之聲請。(二)訴訟費用由
    原告負擔。(三)如受不利判決，願供擔保請准宣告免為假執行
    。
三、本件被保險人曾以原告為受益人向被告投保「家庭成員日常
    生活意外責任保險附加傷害保險」（保單號碼為168ZFPAQ30
    0122號），及被保險人於98年10月16日23時50分，在屏東縣
    佳冬鄉○○村○○路27號，因「電線勒死」、「窒息死亡」
    等情，有卷存戶籍謄本、屏東縣警察局枋寮分局佳冬分駐所
    受理各類案件紀錄表、臺灣屏東地方法院相驗屍體證明書、
    家庭成員日常生活意外責任保險附加傷害保險要保書、家庭
    成員日常生活意外責任保險附加傷害保險條款可稽（本院卷
    第7-10頁、第25-27 頁），復為兩造所不爭執，應可信為真
    實。惟本件應究明者為被保險人死亡，是否因意外傷害事故
    所致？
  (一)按「傷害保險人於被保險人遭受意外傷害及其所致殘廢或死
    亡時，負給付保險金額之責。前項意外傷害，指非由疾病引
    起之外來突發事故所致者。」此保險法第131 條定有明文，
    由上開規定可知，意外傷害保險係在承保被保險人非由疾病
    引起之外來突發事故所致傷害及其所致殘廢或死亡之損失，
    而人之傷害或死亡之原因，其一來自內在原因（如被保險人
    因罹犯疾病、細菌感染、器官老化衰竭等身體內部因素所致
    之傷害或死亡），另一則為外來事故（意外事故），所謂外
    來事故（意外事故），係指內在原因以外之一切事故而言，
    其事故之發生為「外來」、「偶然」而「不可預見」，則意
    外傷害保險契約之受益人請求保險人給付保險金，雖依民事
    訴訟法第277 條本文之規定，就權利發生要件（即被保險人
    係因意外事故而受傷害及其所致殘廢或死亡）應負舉證責任
    ，惟受益人如證明該事故確已發生，且依經驗法則，其發生
    通常係「外來」、「偶然」而「不可預見」者，應認其已盡
    證明之責，於此情形，保險人如抗辯其非屬意外，自應就其
    抗辯之事實負證明之責，始符合舉證責任分配之原則。
  (二)本件被保險人係「電線勒死」、「窒息死亡」，已如上所述
    ，則依上開之說明可知，被保險人之死亡，並非來自內在原
    因所致，應可認定。
  (三)依臺灣屏東地方法院檢察署98年度相字第650 號卷（下稱相
    驗卷）第00-00 00-00 頁之相驗報告書、相驗筆錄及照片，
    可知被保險人身上除頸部有電線勒痕外，別無其他傷害；又
    證人史建中於偵查中亦證述被保險人脖子有一條勒痕，但身
    體其他的部份沒有其他的受傷痕跡也沒有淤傷等語（見相驗
    卷第25頁）；又依原告於本院審理時陳稱：「我看到一條第
    四台的電線，那條電線是因為88水災電視壞掉，所以我們把
    電線拆下，掛在樓梯把手上，我看到電線在他脖子，電線一
    頭掛在樓梯把手，另一頭在哪裡我沒有印象，我看到張俊雄
    頭是低的，電線就在他的下巴與脖子處。」、「（妳說電線
    掛在把手，是怎麼架？）電線大概十台尺多，收的時候是以
    不規則的方式收拾，掛在把手上面，也就是把手上兩頭都有
    電線，大概在第三階的樓梯上。」等語（見本院卷第57頁背
    面），則該電線既掛在樓梯把手上，被保險人不論是上樓或
    下樓或於一樓平面走動，則依相驗卷卷第11、58頁照片所示
    ，於被保險人跌倒時，理應與地面、樓梯或把手有所碰撞、
    摩擦，況一般正常人突遭電線勒頸，又非懸空高掛，應有所
    掙扎，則於掙脫電線索縳的過程中，衡情即會與地面或把手
    或樓梯有接觸或撞擊，是則依社會上一般之通念，被保險人
    身上應有其他因碰撞或摩擦而產生傷害，絕無非如上開所述
    被保險人身上除頸部有電線勒痕外，別無其他傷害之理；另
    證人史建中於偵查中依其專業之判斷，亦證述不太可能跌倒
    再掛到電線上而勒死等語（見相驗卷第25頁），故原告主張
    被保險人係因意外失足滑倒以致遭電線勾住脖子而窒息死亡
    云云，並無可採。
  (四)又上開臺灣屏東地方法院相驗屍體證明書，固於「意外」、
    「自殺」之選項均有勾選，然該證明書係於98年10月17日製
    作，惟檢察官另於98年10月26日開庭訊問原告及證人史建中
    後，即要向原告要回該相驗屍體證明書，原告不還，故檢察
    官當庭諭知「本署會參酌證據及資料及法醫師鑑定結果再行
    重新開立死亡相驗證明書寄送死者」等語（見相驗卷第26頁
    ），足見檢察官對於被保險人是否意外死亡並非無疑。另事
    後檢察官即以「本署98年度相字第650 號張俊雄相驗案件，
    經查確無他殺嫌疑，惟死亡方式究係意外或自殺，因事涉相
    關保險理賠，故請另提民事訴訟處理．．」等語（見相驗卷
    第60頁），亦足徵檢察官並未認定本件被保險人係遭意外事
    故死亡，是原告以上開臺灣屏東地方法院相驗屍體證明書，
    作為被保險人遭意外事故死亡之依據，尚無可採。再者，原
    告提出本院卷存第63-134頁之經濟狀況說明書、生意收支統
    計表、生意往來存摺、投保保險資料及汽車證明等資料，證
    明被保險人經濟狀況良好，並無自殺動機云云，惟姑不論原
    告所提出子女存摺往來資料得否認定作為係被保險人生意往
    來乙事，單就被保險人經濟狀況良好乙節，至多亦僅能說明
    被保險人不可能因為經濟因素自殺而已（人類有尋短的想法
    ，其成因眾多，有感情、錢財、疾病、考試不順、戰亂、遭
    遇．．等），故此亦不足以以此進而遽為推論被保險人係遭
    意外事故死亡。
  (五)綜上所述，本件原告上開舉證，尚不足以使本院依經驗法則
    形成被險人窒息死亡之原因（即電線勒死），係出於偶然而
    不可預見之因素所致，依上開說明，原告請求被告給付保險
    金及利息，於法即屬無據，應予駁回。又原告之訴既經駁回
    ，其假執行之聲請即失所附麗，亦應予駁回。
四、本件事證已臻明確，兩造其餘主張、陳述及立證方法，經核
    於判決不生影響，爰不逐一論列，附此敘明。
五、結論：本件原告之訴為無理由，依民事訴訟法第78條，判決
    如主文。
中    華    民    國   100    年    5     月    24    日
                  民事第一庭    法  官  曾吉雄
正本係照原本作成。
如不服本判決，應於收受送達後20日內，向本院提出上訴狀（須
按他造當事人之人數附繕本）。
正本係照原本作成。
中    華    民    國   100    年    5     月    24    日
                                書記官  許倬維